ACORDAO-COMPLETO-2396406

ACÓRDÃO 4713/2020 ATA 11/2020 - PRIMEIRA CÂMARA

VISTOS, relatados e discutidos estes autos de tomada de contas especial, instaurada em razão da não comprovação da regular aplicação de recursos federais repassados mediante termo de compromisso,
ACORDAM os Ministros do Tribunal de Contas da União, reunidos em sessão da Primeira Câmara, ante as razões expostas pelo Relator em:
9.1. julgar irregulares as contas da Construtora Prado Ltda. e do sr. Francisco Donato Linhares de Araújo Filho, condenando-os, solidariamente, ao pagamento das quantias abaixo relacionadas, com a incidência dos devidos encargos legais, calculados a partir das datas correspondentes até o efetivo recolhimento, na forma da legislação em vigor, nos termos dos arts. 1°, inciso I, 16, inciso III, alínea “c”, 19 e 23, inciso III, da Lei 8.443/1992:
	Data da ocorrência
	Valor original (R$) 

	18/10/2010 
	740.325,66

	19/11/2010 
	381.790,97

	15/12/2010
	381.790,98

9.2. fixar o prazo de 15 (quinze) dias, a contar da data da notificação, para que os responsáveis de que trata o subitem anterior comprovem, perante o Tribunal, o recolhimento das referidas quantias aos cofres do Tesouro Nacional, nos termos do art. 23, inciso III, alínea “a”, da Lei 8.443/1992 c/c o art. 214, inciso III, alínea “a”, do Regimento Interno do TCU (RI/TCU) ;
9.3. aplicar aos responsáveis abaixo arrolados, individualmente, a pena de multa prevista no art. 57 da Lei 8.443/1992, de acordo com os valores indicados:
	Responsável
	Valor (R$) 

	Construtora Prado Ltda.
	250.000,00

	Francisco Donato Linhares de Araújo Filho
	250.000,00

9.4. fixar o prazo de 15 (quinze) dias, a contar da data da notificação, para que os responsáveis de que trata o subitem anterior comprovem, perante o Tribunal (art. 214, inciso III, alínea “a”, e 269 do RI/TCU) , o recolhimento das referidas quantias aos cofres do Tesouro Nacional, atualizadas, quando pagas após seu vencimento, monetariamente, desde a data de prolação deste acórdão até a do efetivo recolhimento, na forma da legislação em vigor; 
9.5. autorizar a cobrança judicial das dívidas, caso não atendidas as notificações, nos termos do art. 28, inciso II, da Lei 8.443/1992;
9.6.	autorizar, desde já, caso requerido, o parcelamento das dívidas em até 36 (trinta e seis) parcelas mensais e consecutivas, incidindo, sobre cada parcela, os correspondentes acréscimos legais, alertando os responsáveis de que a falta de pagamento de qualquer parcela importará no vencimento antecipado do saldo devedor, nos termos do art. 26 da Lei 8.443/1992, c/c o art. 217 do Regimento Interno/TCU;
9.7. dar ciência deste acórdão à Procuradoria da República no Estado do Piauí, nos termos do art. 16, § 3º, da Lei 8.443/1992.

Tomada de contas especial instaurada em razão de irregularidades na aplicação dos recursos federais repassados para a realização, a cargo da Secretaria Estadual de Defesa Civil do Piauí, de ações de abastecimento emergencial de água potável no Estado do Piauí, no período de 29/9/2010 a 27/12/2011.

Primeira Câmara

3. Responsáveis: Construtora Prado Ltda. (12.224.426/0001-08); Francisco Donato Linhares de Araújo Filho (XXX.680.863-XX)

13.1. Ministros presentes: Walton Alencar Rodrigues (Presidente), Benjamin Zymler (Relator), Bruno Dantas e Vital do Rêgo.
13.2. Ministros-Substitutos presentes: Augusto Sherman Cavalcanti e Weder de Oliveira.

BENJAMIN ZYMLER

Cuidam os autos de tomada de contas especial instaurada em razão de irregularidades na aplicação dos recursos federais repassados por força do Termo de Compromisso 503/2010, aprovado pela Portaria 864, de 27/9/2010, do Ministério da Integração Nacional (peça 5) .
2.	Os repasses, no valor de R$ 30.000.000,00, tiveram por objeto a realização, a cargo da Secretaria Estadual de Defesa Civil do Piauí, de “ações de abastecimento emergencial de água potável no Estado do Piauí”, no período de 29/9/2010 a 27/12/2011 (peça 17) .
3.	Especificamente, foram previstas a execução de 325 pequenas adutoras de extensão de 5 km, distribuídas em 80 municípios da região do semiárido do Estado do Piauí, contemplando uma população de 48.600 habitantes (peça 19, p. 1) .
4.	Para a execução das obras em vários municípios do Estado, a Secretaria Estadual de Defesa Civil do Piauí contratou nove empresas do ramo da construção civil no valor total de R$ 14.492.288,00. 
5.	Já para a elaboração dos projetos e orientações de seu desenvolvimento foi contratada a Construtora Prado Ltda. pelo valor de R$ 1.550.420,22. Para o fornecimento dos bens foi contratada a empresa Agualimpa Ltda. pelo valor de R$ 13.880.919,78.
6.	Mediante Relatório de Demandas Externas da Controladoria-Geral da União – CGU (peça 41) , foi apontado o pagamento por serviços não executados no que diz respeito ao contrato com a Construtora Prado Ltda. As evidências que levaram a essa conclusão foram:
	a) a Anotação de Responsabilidade Técnica – ART não foi feita tempestivamente (registrada em 4/2/2011 com data retroativa de 10/12/2010, sendo que o contrato estava extinto desde 18/10/2010;
	b) especificamente quanto aos serviços de fiscalização das obras: 
	– em razão da ausência dos seguintes documentos: relação nominal da equipe responsável pela fiscalização e medição das obras, indicando municípios e localidades fiscalizadas; indicação dos veículos utilizados na fiscalização e planilhas das medições já realizadas;
	– a equipe da CGU, mediante inspeção física realizada em sete municípios, no período de 2 a 7/5/2011, constatou com base em informações dos encarregados das obras que até aquela data não haviam recebido qualquer tipo de fiscalização;
	c) especificamente quanto aos levantamentos topográficos relativos aos traçados das adutoras: 
	– não foram executados na forma exigida e definida pelas normas da ABNT (NB 591/91 e NBR 13133) ;
	d) especificamente aos projetos geométricos e projetos de instalações:
	– não foram elaborados os projetos de instalações elétricas e hidráulicas;
	– a documentação referente aos projetos executivos não atendeu aos normativos técnicos pertinentes (o projeto das adutoras não obedece à NB-591 da ABNT e não foram apresentadas as plantas dos caminhamentos das adutoras, mas somente croquis sem indicação de escala) ;
7.	Por esses fatos, foi promovida a citação da empresa Construtora Prado Ltda. solidariamente com o sr. Francisco Donato Linhares de Araújo Filho – Secretário Estadual de Defesa Civil do Piauí na gestão 2010 – em relação a pagamentos indevidos no total de R$ 1.550.420,22.
8.	Dando seguimento ao feito, a unidade técnica assim se manifestou:
2.	“O Termo de Compromisso 503/2010 foi firmado no valor de R$ 30.000.000,00, exclusivamente por conta do Ministério da Integração Nacional, liberados mediante a Ordem Bancária 2010OB800662, de 11/10/2010 (peça 7) . Teve vigência de 29/9/2010 a 27/12/2011 com mais 30 dias para a apresentação da prestação de contas. 
3.	Para a execução das obras em vários municípios do Piauí, a Secretaria Estadual de Defesa Civil daquele Estado contratou diversas empresas da construção civil no valor total de R$ 14.492.288,00, ...
4.	Foram contratadas, também, empresas para a elaboração dos projetos, bem como para o fornecimento e entrega das mercadorias nas localidades de realização das obras: 
	Empresa
	Contrato
	Valor (R$) 
	Objeto

	Agualimpa Ltda. (CNPJ 06.714.992/0001-03) 
	Contrato Emergencial de Entrega, de 11/10/2010
	13.880.919,78
	Fornecimento de 162.000m de tubulação para adutora em PVC PB DN 75PN80, 648.000m de DN 50 PN80, 810.000m DN 50 PN 40, soldável, 324 caixas de fibra cap. 5m², 324 caixas de fibra cap.3m², fornecer, ainda, 648 bases para sustentação com chafariz e 972 chafarizes com bebedouro e conexões, torneiras, necessárias e 324 bombas injetoras ou submersas (peça 14, p. 7-14) .

	Construtora Prado Ltda. (CNPJ 12.224.426/0001-08) 
	Contrato Emergencial de Prestação de Serviços de Engenharia para Elaboração de Projetos
	1.550.420,22
	Elaboração de projetos de adutora e orientações de seu desenvolvimento (peça 14, p. 15-21) .

	TOTAL
		15.431.340,00
	
5.	A Agualimpa Ltda. (CNPJ 06.714.992/0001-03) emitiu as notas fiscais 2462 e 2464, no valor de R$ 13.880.919,78, em 30/10/2010 (peça 32, p. 154-157) . 
6.	Por sua vez, o processo de pagamento à Construtora Prado Ltda. (CNPJ 12.224.426/0001-08) ocorreu da seguinte forma, descontando-se os impostos recolhidos:
	Nota fiscal
	Valor (R$) 
	Pagamento
	Recibo

	00001, de 15/10/2010 (peça 31, p. 39) 
	740.325,66
	OB-1267, de 18/10/2010 (peça 31, p. 15, 42) 
	-

	00002, de 19/11/2010 (peça 15, p. 13; peça 31, p. 84) 
	381.790,97
	OB-1282, de 19/11/2010peça 31, p. 52 e 86) 
	19/11/2010 (peça 15, p. 10; peça 31, p. 85) 
Extrato peça 33, p. 51

	00006, de 19/11/2010 (peça 15, p. 17; peça 31, p. 49) 
	381.790,97
	OB-1323, de 15/12/2010 (peça 31, p. 16) 
	19/11/2010 (peça 15, p. 15; peça 31, p. 50) 
Extrato peça 33, p. 49

7.	A avença foi objeto de fiscalização pela Controladoria-Geral da União (peça 41) . 
8.	A prestação de contas final, enviada mediante o Ofício 80/2012-GAB-DAF, de 23/2/2012, da Secretaria de Estado da Defesa Civil do Piauí (peça 31, p. 1; peças 32-34) foi analisada por meio do Parecer Técnico de Execução Física 153/2017, de 29/3/2017, da Secretaria Nacional de Proteção e Defesa Civil (peça 42) e da Informação Financeira 016/2017, de 20/9/2017, da Divisão de Tomadas de Contas Especiais da Secretaria-Executiva do Ministério da Integração Nacional (peça 57) .
9.	A instauração da tomada de contas especial, conforme apontado no Relatório de TCE (peça 59) , decorreu de irregularidades na execução do Termo de Compromisso 503/2010, apontadas no Relatório de Demandas Externas 00190.031715/2010-02 da CGU (peça 41) , sendo responsabilizados:
9.1.	Responsáveis: Construtora Prado Ltda. 	(CNPJ 12.224.426/0001-08) e Francisco Donato Linhares de Araújo Filho (CPF XXX.680.863-XX) .
9.1.1.	Irregularidade: pagamentos indevidos por serviços não executados pela Construtora Prado Ltda. 
9.2.	Responsáveis: Agualimpa Ltda. (CNPJ 06.714.992/0001-03) e Francisco Donato Linhares de Araújo Filho (CPF XXX.680.863-XX) .
9.2.1.	Irregularidade: sobrepreço na contratação da empresa Agualimpa Ltda.
10.	O Ministério da Integração Nacional notificou os responsáveis da reprovação da prestação de contas, requerendo a devolução dos recursos, conforme ofícios/editais abaixo identificados:
	Notificação
	Destinatário
	Ciência/Assunto
	Peça

	Of. 656/2017, de 19/7/2017
	Francisco Donato Linhares de Araújo Filho
	4/10/2017 – informou da não aprovação do objeto do convênio e solicitou o recolhimento do valor glosado.
	47

	Of. 657/2017, de 19/7/2017
	Construtora Prado Ltda.
	Informou da não aprovação do objeto do convênio e solicitou o recolhimento do valor glosado.
	47

	Of. 657/2017, de 19/7/2017
	Agualimpa Ltda.
	5/10/2017 - informou da não aprovação do objeto do convênio e solicitou o recolhimento do valor glosado
	47

	Edital 34/2017 - DOU de 25/10/2017.
	Construtora Prado Ltda.
	Solicitou a devolução do valor da glosa e informou sobre a instauração da TCE.
	48

11.	Diante do não saneamento das irregularidades apontadas e da não devolução dos recursos, instaurou-se a Tomada de Contas Especial. No Relatório de TCE 024/2018 (peça 59) concluiu-se que o prejuízo importaria no valor original de R$ 6.232.239,12 dos recursos repassados, imputando-se a responsabilidade ao Sr. Francisco Donato Linhares de Araújo Filho (CPF XXX.680.863-XX) , e às sociedades empresárias Construtora Prado Ltda. (CNPJ 12.224.426/0001-08) e Agualimpa Ltda. (CNPJ 06.714.992/0001-03) .
12.	O Relatório de Auditoria 744/2018 da Controladoria Geral da União (peça 60) também chegou às mesmas conclusões. Após serem emitidos o Certificado de Auditoria, o Parecer do Dirigente e o Pronunciamento Ministerial (peças 61-63) , o processo foi remetido a esse Tribunal.
13.	Na instrução preliminar (peça 65) , analisando-se os documentos nos autos, concluiu-se pela necessidade de realização de citação para as irregularidades abaixo: 
	I - Responsável:  Francisco Donato Linhares de Araújo Filho (CPF XXX.680.863-XX) .
	I) Irregularidades: 
	a) pagamento indevido da quantia de R$ 1.550.420,22 à Construtora Prado Ltda. (CNPJ 12.224.426/0001-08) , com recursos oriundos do Termo de Compromisso 503/2010 (Siafi 662.772) , aprovado pela Portaria 864, de 27/9/2010, considerando que no Relatório de Demandas Externas da Controladoria-Geral da União, datado de 9/5/2011, consignaram-se as seguintes evidências de que os serviços previstos no Contrato Emergencial de Prestação de Serviços de Engenharia para Elaboração de Projetos com a referida sociedade empresária não foram realizados:
	I.a) fiscalização da execução das obras de construção das adutoras. 
	a) o engenheiro civil contratado pela construtora para elaboração dos projetos não atendeu adequadamente ao Ofício 43212011-CGU-Regional/PI, datado de 17/2/2011, tendo em vista não ter enviado à CGU os seguintes documentos:
	a.1) relação nominal completa da equipe responsável pela fiscalização e medição das obras, indicando municípios e localidades fiscalizadas;
	 a.2) planilhas das medições já realizadas; 
	a.3) cópia da ART do projeto e de fiscalização;
	 a.4) cópia do contrato do engenheiro com a Construtora Prado Ltda.
	b) a Secretaria Estadual de Defesa Civil do Piauí não atendeu ao Ofício 9256/2011- CGU-Regional/PI, datado de 7/4/2011, visto que não apresentou a relação dos engenheiros da Construtora Prado Ltda. responsáveis pela fiscalização das obras, bem como os veículos utilizados pela empresa na fiscalização dos serviços;
	c) a equipe da CGU-R/PI, mediante inspeção física realizada no período de 2 a 7/5/2011 nos municípios piauienses de Pedro Laurentino, Nova Santa Rita, Campinas do Piauí, Simplício Mendes, Santo Inácio do Piauí, Sussuapara e Dom Expedito Lopes, constatou com base em informações dos encarregados das obras, que até aquela data não haviam recebido qualquer tipo de fiscalização.
	I.b) levantamentos topográficos relativos aos caminhamentos das adutoras, nas condições exigidas pelas normas da Associação Brasileira de Normas Técnicas (ABNT) . 
	a) a Construtora Prado Ltda. não executou os levantamentos topográficos para os traçados das adutoras na forma exigida e definida pelas normas da ABNT (NB 591/91 e NBR 13133) . Não foram atendidas as exigências mínimas determinadas no item 5.1 da NBR 13133. 
	b) as empresas contratadas para execução das obras apresentaram os croquis dos caminhamentos das adutoras a serem executadas e dos seus respectivos perfis (sem indicação de escala) e levantamentos realizados por aparelhos GPS.
	I.c - projetos geométricos e projetos de instalações hidráulicas.
	a) a Construtora Prado Ltda. não elaborou os projetos de instalações elétricas e hidráulicas. Quanto aos projetos executivos, a documentação apresentada pela empresa não atende às normas técnicas legais, visto que:
	a.1) não obedecem a NB-591 que fixa as condições exigíveis na elaboração de projeto de sistema de adução de água para abastecimento público; 
	a.2) no projeto executivo não constam as plantas (definição no item 3.25 da NBR 13133) dos caminhamentos das adutoras, com o devido registro no CREA; foram apresentados somente croquis sem indicação de escala; 
	a.3) a ART do projeto executivo e de fiscalização das obras não foi feita tempestivamente no CREA; foi registrada em 4/2/2011 com data retroativa de 10/12/2010. Em ambas as datas, o contrato da Secretaria Estadual de Defesa Civil com a Construtora Prado Ltda. já havia sido extinto (18/10/2010) .
	I.d - outros serviços. 
	a) não foram instaladas as placas de obras nos municípios em que foram realizados os serviços;
	 b) como não foi realizada fiscalização das obras e nem há plantas no projeto executivo, não foram feitas despesas com combustível, diárias, computadores, comunicação gráfica e plotagens – incluídas na planilha orçamentária.
	II) Conduta: Autorizar ou promover, indevidamente, o pagamento à Construtora Prado Ltda. (CNPJ 12.224.426/0001-08) da quantia de R$ 1.550.420,22, por serviços não prestados, segundo o Relatório de Demandas Externas da Controladoria-Geral da União, datado de 9/5/2011.
	II - Responsável:  Construtora Prado Ltda. (CNPJ: 12.224.426/0001-08) 
	I) Irregularidade: 
	a) recebimento indevido da quantia de R$ 1.550.420,22 à Construtora Prado Ltda. (CNPJ 12.224.426/0001-08) , com recursos oriundos do Termo de Compromisso 503/2010 (Siafi 662.772) , aprovado pela Portaria 864, de 27/9/2010, considerando que no Relatório de Demandas Externas da Controladoria-Geral da União, datado de 9/5/2011, consignaram-se as seguintes evidências de que os serviços fiscalização das obras de execução das adutoras não foram prestados: 
	I.a) fiscalização da execução das obras de construção das adutoras.
a) o engenheiro civil contratado pela construtora para elaboração dos projetos não atendeu adequadamente ao Ofício 43212011-CGU-Regional/PI, datado de 17/2/2011, tendo em vista não ter enviado à CGU os seguintes documentos:
	a.1) relação nominal completa da equipe responsável pela fiscalização e medição das obras, indicando municípios e localidades fiscalizadas;
	 a.2) planilhas das medições já realizadas; 
	a.3) cópia da ART do projeto e de fiscalização;
	 a.4) cópia do contrato do engenheiro com a Construtora Prado Ltda.
	b) a Secretaria Estadual de Defesa Civil do Piauí não atendeu ao Ofício 9256/2011- CGU-Regional/PI, datado de 7/4/2011, visto que não apresentou a relação dos engenheiros da Construtora Prado Ltda. responsáveis pela fiscalização das obras, bem como os veículos utilizados pela empresa na fiscalização dos serviços;
	c) a equipe da CGU-R/PI, mediante inspeção física realizada no período de 2 a 7/5/2011 nos municípios piauienses de Pedro Laurentino, Nova Santa Rita, Campinas do Piauí, Simplício Mendes, Santo Inácio do Piauí, Sussuapara e Dom Expedito Lopes, constatou com base em informações dos encarregados das obras, que até aquela data não haviam recebido qualquer tipo de fiscalização.
	I.b) levantamentos topográficos relativos aos caminhamentos das adutoras, nas condições exigidas pelas normas da Associação Brasileira de Normas Técnicas (ABNT) . 
	a) a Construtora Prado Ltda. não executou os levantamentos topográficos para os traçados das adutoras na forma exigida e definida pelas normas da ABNT (NB 591/91 e NBR 13133) . Não foram atendidas as exigências mínimas determinadas no item 5.1 da NBR 13133. 
	b) as empresas contratadas para execução das obras apresentaram os croquis dos caminhamentos das adutoras a serem executadas e dos seus respectivos perfis (sem indicação de escala) e levantamentos realizados por aparelhos GPS.
	I.c - projetos geométricos e projetos de instalações hidráulicas.
	a) a Construtora Prado Ltda. não elaborou os projetos de instalações elétricas e hidráulicas. Quanto aos projetos executivos, a documentação apresentada pela empresa não atende às normas técnicas legais, visto que:
	a.1) não obedecem a NB-591 que fixa as condições exigíveis na elaboração de projeto de sistema de adução de água para abastecimento público; 
	a.2) no projeto executivo não constam as plantas (definição no item 3.25 da NBR 13133) dos caminhamentos das adutoras, com o devido registro no CREA; foram apresentados somente croquis sem indicação de escala; 
	a.3) a ART do projeto executivo e de fiscalização das obras não foi feita tempestivamente no CREA; foi registrada em 4/2/2011 com data retroativa de 10/12/2010. Em ambas as datas, o contrato da Secretaria Estadual de Defesa Civil com a Construtora Prado Ltda. já havia sido extinto (18/10/2010) .
	I.d - outros serviços. 
	a) não foram instaladas as placas de obras nos municípios em que foram realizados os serviços;
	 b) como não foi realizada fiscalização das obras e nem há plantas no projeto executivo, não foram feitas despesas com combustível, diárias, computadores, comunicação gráfica e plotagens – incluídas na planilha orçamentária.
	II) Conduta: Autorizar ou promover, indevidamente, o pagamento à Construtora Prado Ltda. (CNPJ 12.224.426/0001-08) da quantia de R$ 1.550.420,22, por serviços não prestados, segundo o Relatório de Demandas Externas da Controladoria-Geral da União, datado de 9/5/2011.
14.	Em 29/3/2019 o processo retornou do gabinete do Relator com o despacho do Ministro Benjamin Zymler (peça 68) para proceder à citação dos agentes responsabilizados nesta TCE, na forma da proposta da instrução à peça 65, efetivada por meio das comunicações processuais abaixo indicadas:
 	I - Responsável:  Francisco Donato Linhares de Araújo Filho (CPF XXX.680.863-XX) .
	Ofício
	Peça
	Data entrega
	Peça da entrega (AR) 
	Resposta

	5465/2019, de 9/7/2019
	71
	23/7/2019
	73
	Não

	II - Responsável:  Construtora Prado Ltda. (CNPJ: 12.224.426/0001-08) 
	Ofício
	Peça
	Data entrega
	Peça da entrega (AR) 
	Resposta

	5466/2019, de 9/7/2019
	72
	22/7/2019
	74
	Não

15.	Conforme Despacho de Conclusão das Comunicações Processuais (peça 75) , informamos que as providências inerentes às comunicações processuais foram concluídas.
16.	Transcorrido o prazo regimental, os responsáveis permaneceram silentes, devendo ser considerados revéis, nos termos do art. 12, §3º, da Lei 8.443/1992.
ANÁLISE DOS PRESSUPOSTOS DE PROCEDIBILIDADE DA IN/TCU 71/2012
17.	Verifica-se que não houve o transcurso de mais de dez anos desde o fato gerador sem que tenha havido a notificação do responsável pela autoridade administrativa federal competente (art. 6º, inciso II, c/c art. 19 da IN/TCU 71/2012, modificada pela IN/TCU 76/2016) , uma vez que os recursos foram transferidos em outubro de 2010 (item 2, retro) , as despesas impugnadas datam de abril a dezembro de 2011 (peça 31, p.15-29) e os responsáveis foram notificados sobre as irregularidades pela autoridade administrativa competente em outubro e novembro de 2017 por meio dos ofícios/edital de notificação indicados no item 10 desta instrução.
Valor de Constituição da TCE
18.	Verifica-se que o valor atualizado do débito apurado (sem juros) em 1/1/2017 é superior a R$ 100.000,00, na forma estabelecida conforme os arts. 6º, inciso I, e 19 da IN/TCU 71/2012, modificada pela IN/TCU 76/2016)	.
OUTROS DÉBITOS NOS SISTEMAS DO TCU COM O MESMO RESPONSÁVEL
19.	Informa-se que foi encontrado débito imputável ao responsável abaixo identificado em outros processos em tramitação no Tribunal:
	Responsável
	Processos

	Francisco Donato Linhares de Araújo Filho (CPF XXX.680.863-XX) .
	Processo 003.676/2015-3 (TCE, aberto) ,  Processo 009.150/2015-3 (TCE, aberto) ,  Processo 033.819/2019-0 (TCE, aberto) .

EXAME TÉCNICO
Da validade das notificações:
20.	Preliminarmente, cumpre tecer breves considerações sobre a forma como são realizadas as comunicações processuais no TCU. A esse respeito, destacam-se o art. 179, do Regimento Interno do TCU (Resolução 155, de 4/12/2002) e o art. 4º, inciso III, § 1º, da Resolução TCU 170, de 30 de junho de 2004, in verbis:
Art. 179. A citação, a audiência ou a notificação, bem como a comunicação de diligência, farse-ão:
I - mediante ciência da parte, efetivada por servidor designado, por meio eletrônico, fac-símile, telegrama ou qualquer outra forma, desde que fique confirmada inequivocamente a entrega da comunicação ao destinatário;
II - mediante carta registrada, com aviso de recebimento que comprove a entrega no endereço do destinatário;
III - por edital publicado no Diário Oficial da União, quando o seu destinatário não for localizado
 (...) 
Art. 3º As comunicações serão dirigidas ao responsável, ou ao interessado, ou ao dirigente de órgão ou entidade, ou ao representante legal ou ao procurador constituído nos autos, com poderes expressos no mandato para esse fim, por meio de:
I - correio eletrônico, fac-símile ou telegrama;
II - servidor designado;
III - carta registrada, com aviso de recebimento;
IV - edital publicado no Diário Oficial da União, quando o seu destinatário não for localizado, nas hipóteses em que seja necessário o exercício de defesa.
Art. 4º. Consideram-se entregues as comunicações:
I - efetivadas conforme disposto nos incisos I e II do artigo anterior, mediante confirmação da ciência do destinatário;
II - realizadas na forma prevista no inciso III do artigo anterior, com o retorno do aviso de recebimento, entregue comprovadamente no endereço do destinatário;
III - na data de publicação do edital no Diário Oficial da União, quando realizadas na forma prevista no inciso IV do artigo anterior.
§ 1º O endereço do destinatário deverá ser previamente confirmado mediante consulta aos sistemas disponíveis ao Tribunal ou a outros meios de informação, a qual deverá ser juntada ao respectivo processo.
 (...) 
21.	Bem se vê, portanto, que a validade da citação via postal não depende de que o aviso de recebimento seja assinado pelo próprio destinatário da comunicação, o que dispensa, no caso em tela, a entrega do AR em “mãos próprias”. A exigência da norma é no sentido de o Tribunal verificar se a correspondência foi entregue no endereço correto, residindo aqui a necessidade de certeza inequívoca. 
Não é outra a orientação da jurisprudência do TCU, conforme se verifica dos julgados a seguir transcritos:
São válidas as comunicações processuais entregues, mediante carta registrada, no endereço correto do responsável, não havendo necessidade de que o recebimento seja feito por ele próprio (Acórdão 3648/2013-TCU-Segunda Câmara, Relator Ministro José Jorge) ;
É prescindível a entrega pessoal das comunicações pelo TCU, razão pela qual não há necessidade de que o aviso de recebimento seja assinado pelo próprio destinatário. Entregandose a correspondência no endereço correto do destinatário, presume-se o recebimento da citação. (Acórdão 1019/2008-TCU-Plenário, Relator Ministro Benjamin Zymler) ;
As comunicações do TCU, inclusive as citações, deverão ser realizadas mediante Aviso de Recebimento - AR, via Empresa Brasileira de Correios e Telégrafos, bastando para sua validade que se demonstre que a correspondência foi entregue no endereço correto. (Acórdão 1526/2007-TCU-Plenário, Relator Ministro Aroldo Cedraz) .
A validade do critério de comunicação processual do TCU foi referendada pelo Supremo Tribunal Federal, nos termos do julgamento do MS-AgR 25.816/DF, por meio do qual se afirmou a desnecessidade da ciência pessoal do interessado, entendendo-se suficiente a comprovação da entrega do “AR” no endereço do destinatário:
EMENTA: AGRAVO REGIMENTAL. MANDADO DE SEGURANÇA. DESNECESSIDADE DE INTIMAÇÃO PESSOAL DAS DECISÕES DO TRIBUNAL DE CONTAS DA UNIÃO. ART. 179 DO REGIMENTO INTERNO DO TCU. INTIMAÇÃO DO ATO IMPUGNADO POR CARTA REGISTRADA, INICIADO O PRAZO DO ART. 18 DA LEI nº 1.533/51 DA DATA CONSTANTE DO AVISO DE RECEBIMENTO. DECADÊNCIA RECONHECIDA. AGRAVO IMPROVIDO.
O envio de carta registrada com aviso de recebimento está expressamente enumerado entre os meios de comunicação de que dispõe o Tribunal de Contas da União para proceder às suas intimações.
O inciso II do art. 179 do Regimento Interno do TCU é claro ao exigir apenas a comprovação da entrega no endereço do destinatário, bastando o aviso de recebimento simples. 
No caso vertente, a citação dos responsáveis se deu em endereço proveniente de pesquisa de endereços realizada pelo TCU, especificamente à base de dados do Sistema CPF (vide parágrafos acima) . A entrega dos ofícios citatórios nesses endereços ficou comprovada, conforme atestado no Despacho de Conclusão das Comunicações Processuais (peça 75) .
Nos processos do TCU, a revelia não leva à presunção de que seriam verdadeiras todas as imputações levantadas contra os responsáveis, diferentemente do que ocorre no processo civil, em que a revelia do réu opera a presunção da verdade dos fatos narrados pelo autor. Dessa forma, a avaliação da responsabilidade do agente não pode prescindir da prova existente no processo ou para ele carreada.
Consequência da revelia do Sr. Francisco Donato Linhares de Araújo Filho (CPF XXX.680.863-XX) , secretário Estadual de Defesa Civil do Piauí (gestão 2010) . 
Ao não apresentar sua defesa, o  responsável deixou de produzir prova da regular aplicação dos recursos sob sua responsabilidade, em afronta às normas que impõem aos gestores públicos a obrigação legal de, sempre que demandados pelos órgãos de controle, apresentarem os documentos que demonstrem a correta utilização das verbas públicas, a exemplo do contido no art. 93, do DecretoLei 200/1967: “Quem quer que utilize dinheiros públicos terá de justificar seu bom e regular emprego na conformidade das leis, regulamentos e normas emanadas das autoridades administrativas competentes.” 
Mesmo as alegações de defesa não sendo apresentadas, considerando o princípio da verdade real que rege esta Corte, procurou-se buscar, em manifestações do responsável na fase interna desta Tomada de Contas Especial, se havia algum argumento que pudesse ser aproveitado a seu favor. 
No entanto, o responsável não se manifestou na fase interna, não havendo, assim, nenhum argumento que possa vir a ser analisado e posteriormente servir para afastar as irregularidades apontadas.
Consequência da revelia da Construtora Prado Ltda. (CNPJ: 12.224.426/0001-08) 
Da mesma forma, ao não apresentar sua defesa, a empresa deixou de produzir prova da regular execução do objeto do Contrato Emergencial de Prestação de Serviços de Engenharia para Elaboração de Projetos, celebrado no valor de R$ 1.550.420,22, que consistiu na elaboração de projetos de adutoras e orientações de seu desenvolvimento (peça 14, p. 15-21) . 
Com efeito, no plano de trabalho do Termo de Compromisso 503/2010 (Siafi 662.772) previa a execução de 324 unidades de sistema de abastecimento de água em 80 municípios no Estado do Piauí, através de pequenas adutoras de poços existentes, contemplando uma população de 48.600 habitantes dos territórios de desenvolvimento dos Vales do Rio Guaribas, do Rio Canindé, Rio Gurguéia e Serra da Capivara (peça 2, p. 1-3) .
31.	Basicamente, no Relatório de Demandas Externas da Controladoria-Geral da União (peça 41) a CGU registrou as seguintes irregularidades geradoras de débito envolvendo a à Construtora Prado Ltda.
Irregularidade
32.	Pagamentos indevidos à Construtora Prado Ltda. por serviços não realizados, no valor de R$ 1.550.420,22, considerando que a fiscalização das obras de execução das adutoras não foi realizada, de acordo com os fatos a seguir expostos (peça 41, p. 17-22) :
	I - fiscalização da execução das obras de construção das adutoras.
	a) o engenheiro civil contratado pela construtora para elaboração dos projetos não atendeu adequadamente ao Ofício 43212011-CGU-Regional/PI (fls. 415) , datado de 17/2/2011, tendo em vista não ter enviado à CGU os seguintes documentos (peça 41, p. 18-19) :
	a.1) relação nominal completa da equipe responsável pela fiscalização e medição das obras, indicando municípios e localidades fiscalizadas;
	a.2) planilhas das medições já realizadas;
	a.3) cópia da ART do projeto e de fiscalização;
	a.4) cópia do contrato do engenheiro com a Construtora Prado Ltda.
	b) a Secretaria Estadual de Defesa Civil do Piauí não atendeu ao Ofício 9256/2011-CGU-Regional/PI, datado de 7/4/2011, visto que não apresentou a relação dos engenheiros da Construtora Prado Ltda. responsáveis pela fiscalização das obras, bem como os veículos utilizados pela empresa na fiscalização dos serviços (peça 41, p. 19) .
	c) a equipe da CGU-R/PI, mediante inspeção física realizada no período de 2 a 7/5/2011 nos municípios piauienses de Pedro Laurentino, Nova Santa Rita, Campinas do Piauí, Simplício Mendes, Santo Inácio do Piauí, Sussuapara e Dom Expedito Lopes, constatou com base em informações dos encarregados das obras, que até aquela data não haviam recebido qualquer tipo de fiscalização (peça 41, p. 19) .
	II - levantamentos topográficos relativos aos caminhamentos das adutoras, nas condições exigidas pelas normas da Associação Brasileira de Normas Técnicas (ABNT) .
	a) a Construtora Prado Ltda. não executou os levantamentos topográficos para os traçados das adutoras na forma exigida e definida pelas normas da ABNT (NB 591/91 e NBR 13133) . Não foram atendidas as exigências mínimas determinadas no item 5.1 da NBR 13133 (peça 41, p. 21) .
	b) as empresas contratadas para execução das obras apresentaram os croquis dos caminhamentos das adutoras a serem executadas e dos seus respectivos perfis (sem indicação de escala) e levantamentos realizados por aparelhos GPS (peça 41, p. 21) .
	III - projetos geométricos e projetos de instalações hidráulicas.
	a) a Construtora Prado Ltda. não elaborou os projetos de instalações elétricas e hidráulicas. Quanto aos projetos executivos, a documentação apresentada pela empresa não atende às normas técnicas legais, visto que (peça 41, p. 21) :
	a.1) não obedecem a NB-591 que fixa as condições exigíveis na elaboração de projeto de sistema de adução de água para abastecimento público;
	a.2) no projeto executivo não constam as plantas (definição no item 3.25 da NBR 13133) dos caminhamentos das adutoras, com o devido registro no CREA; foram apresentados somente croquis sem indicação de escala;
	a.3) a ART do projeto executivo e de fiscalização das obras não foi feita tempestivamente no CREA; foi registrada em 4/2/2011 com data retroativa de 10/12/2010. Em ambas as datas, o contrato da Secretaria Estadual de Defesa Civil com a Construtora Prado Ltda. já havia sido extinto (18/10/2010) .
	IV - outros serviços (peça 41, p. 21-22) .
	a) não foram instaladas as placas de obas nos municípios em que foram realizados os serviços;
	b) como não foi realizada fiscalização das obras e nem “há plantas no projeto executivo”, não foram feitas despesas com combustível, diárias, computadores, comunicação gráfica e plotagens – incluídas na planilha orçamentária.
33.	Nesse caso, em razão da ausência de manifestação dos responsáveis subsistem as irregularidades acima apontadas, evidenciando-se que os serviços previstos no Contrato Emergencial de Prestação de Serviços de Engenharia para Elaboração de Projetos com a Construtora Prado Ltda. não foram, de fato, prestados, subsistindo a responsabilidade do Sr. Francisco Donato Linhares de Araújo Filho (CPF XXX.680.863-XX) , Secretário Estadual de Defesa Civil do Piauí na gestão 2010, solidariamente com a Construtora Prado Ltda. (CNPJ 12.224.426/0001-08) , em razão do pagamento/recebimento indevido da quantia de R$ 1.550.420,22 por serviços não realizados.
PRESCRIÇÃO DA PRETENSÃO PUNITIVA
34.	Vale ressaltar que a pretensão punitiva do TCU, conforme Acórdão 1441/2016-TCU-Plenário, que uniformizou a jurisprudência acerca dessa questão, subordina-se ao prazo geral de prescrição indicado no art. 205 do Código Civil, que é de 10 anos, contado da data de ocorrência da irregularidade sancionada, nos termos do art. 189 do Código Civil, sendo este prazo interrompido pelo ato que ordenar a citação, a audiência ou a oitiva do responsável. No caso em exame, ainda não ocorreu a prescrição, uma vez que as datas dos pagamentos indevidos ocorreram entre outubro e novembro/2010 (item 6, retro) e o ato de ordenação da citação ocorreu em 29/3/2019. 
Análise dos requisitos da boa-fé
35.	Em se tratando de processo em que a parte interessada não se manifestou acerca das irregularidades imputadas, não há elementos para que se possa efetivamente aferir e reconhecer a ocorrência de boa-fé na conduta dos responsáveis, podendo este Tribunal, desde logo, proferir o julgamento de mérito pela irregularidade das contas, conforme nos termos dos §§ 2º e 6º do art. 202 do Regimento Interno do TCU. (Acórdão 2064/2011-TCU-Primeira Câmara (relator: Ubiratan Aguiar) , 6.182/2011-TCU-1ª Câmara (relator: Weber de Oliveira) , 4.072/2010-TCU-1ª Câmara (Relator: Valmir Campelo) , 1.189/2009-TCU-1ª Câmara (Relator: Marcos Bemquerer) , 731/2008-TCU-Plenário (Relator: Aroldo Cedraz) .
36.	Dessa forma, o Sr. Francisco Donato Linhares de Araújo Filho (CPF XXX.680.863-XX) , secretário Estadual de Defesa Civil do Piauí (gestão 2010) e a Construtora Prado Ltda. (CNPJ: 12.224.426/0001-08) devem ser considerados revéis, nos termos do art. 12, §3º, da Lei 8.443/1992, devendo as contas serem julgadas irregulares, condenando-os ao débito apurado, bem como aplicando-se a cada responsável, individualmente, a multa prevista no art. 57 da Lei 8.443/1992.
CONCLUSÃO
37.	Em face da análise promovida na seção “Exame Técnico”, verifica-se o Sr. Francisco Donato Linhares de Araújo Filho (CPF XXX.680.863-XX) , secretário Estadual de Defesa Civil do Piauí (gestão 2010) e a Construtora Prado Ltda. (CNPJ: 12.224.426/0001-08) não lograram êxito em elidir as irregularidades que lhes foram atribuídas, persistindo o débito de R$ 1.550.420,22.   E, instados a se manifestarem, optaram pelo silêncio, configurando a revelia, nos termos do § 3º, do art. 12, da Lei 8.443/1992.
38.	Nesse cenário, propomos o encaminhamento dos autos para julgamento na forma da proposta de encaminhamento a seguir expendida.
PROPOSTA DE ENCAMINHAMENTO
39.		Diante do exposto, submetem-se os autos à consideração superior, propondo:
39.1.	Considerar revéis o Sr. Francisco Donato Linhares de Araújo Filho (CPF XXX.680.863-XX) , secretário Estadual de Defesa Civil do Piauí (gestão 2010) e a Construtora Prado Ltda. (CNPJ: 12.224.426/0001-08) , para todos os efeitos, dando-se prosseguimento ao processo, com fulcro no art. 12, § 3º, da Lei 8.443/1992;
39.2.	Julgar irregulares, nos termos dos artigos 1º, inciso I, 16, inciso III, alínea “c”, e 19, caput, da Lei nº 8.443/1992, e com os arts. 1º, inciso I, 209, inciso III, 210 e 214, inciso III, do Regimento Interno/TCU, as contas do Sr. Francisco Donato Linhares de Araújo Filho (CPF XXX.680.863-XX) , Secretário Estadual de Defesa Civil do Piauí (gestão 2010) e da Construtora Prado Ltda. (CNPJ: 12.224.426/0001-08) , condenando-os ao pagamento das importâncias a seguir especificadas, atualizadas monetariamente e acrescidas dos juros de mora, calculadas a partir das datas discriminadas até a data da efetiva quitação do débito, fixando-lhes o prazo de quinze dias, para que comprovem, perante o Tribunal, o recolhimento das referidas quantias aos cofres do Tesouro Nacional, nos termos do art. 23, inciso III, alínea “a”, da citada lei, c/c o art. 214, inciso III, alínea a, do Regimento Interno;
	 Débito:
	Data da ocorrência
	Valor original (R$) 
	Débito/crédito

	18/10/2010 
	740.325,66
	Débito

	19/11/2010 
	381.790,97
	Débito

	15/12/2010
	381.790,98
	Débito

39.3.	Aplicar, individualmente, ao Sr. Francisco Donato Linhares de Araújo Filho (CPF XXX.680.863-XX) , Secretário Estadual de Defesa Civil do Piauí (gestão 2010) e à Construtora Prado Ltda. (CNPJ: 12.224.426/0001-08) , a multa prevista no art. 57, da Lei 8.443/1992, c/c o art. 267, do RI/TCU, fixando-lhes o prazo de quinze dias, a contar da notificação, para que comprovem, perante o Tribunal (art. 214, inciso III, alínea a, do Regimento Interno do TCU) , o recolhimento da dívida aos cofres do Tesouro Nacional, atualizada monetariamente desde a data do acórdão que vier a ser proferido por este Tribunal até a do efetivo recolhimento, se paga após o vencimento, na forma da legislação em vigor;
39.4.	Autorizar, desde logo, a cobrança judicial das dívidas, caso não atendidas as notificações, na forma do disposto no art. 28, inciso II, da Lei 8.443/1992;
39.5.	Autorizar também, desde logo, se requerido, com fundamento no art. 28, inciso I, da Lei 8.443/1992, c/c o art. 217, §§ 1º e 2º, do Regimento Interno, o parcelamento das dívidas em até 36 parcelas, incidindo, sobre cada parcela, corrigida monetariamente, os correspondentes acréscimos legais, fixando-lhes o prazo de quinze dias, a contar do recebimento da notificação, para comprovarem, perante o Tribunal, o recolhimento da primeira parcela, e de trinta dias, a contar da parcela anterior, para comprovarem o recolhimento das demais parcelas, devendo incidir, sobre cada valor mensal, atualizado monetariamente, os juros de mora devidos, no caso do débito, na forma prevista na legislação em vigor, alertando os responsáveis de que a falta de comprovação do recolhimento de qualquer parcela importará o vencimento antecipado do saldo devedor, nos termos do § 2º do art. 217 do Regimento Interno deste Tribunal;
39.6.	Enviar cópia do Acórdão a ser prolatado, bem como do Relatório e do Voto que o fundamentarem à Procuradoria da República no Estado do Piauí, nos termos do §3º do art. 16da Lei 8.443/1992, c/c o § 7º do art. 209 do Regimento Interno do TCU, para adoção das medidas cabíveis; e
39.7	Enviar cópia do Acórdão que vier a ser proferido ao Ministério da Integração Nacional, Ministério do Desenvolvimento Regional (MDR) , e aos responsáveis, para ciência, informando que a presente deliberação, acompanhada do Relatório e do Voto que a fundamenta, está disponível para a consulta no endereço www.tcu.gov.br/acordaos, além de esclarecer que, caso requerido, o TCU poderá fornecer sem custos as correspondentes cópias, de forma impressa.
9.	O Ministério Público junto ao TCU manifestou-se de acordo com a unidade técnica.
	É o relatório.

não há

Procurador Júlio Marcelo de Oliveira.

TERMO DE COMPROMISSO. AÇÕES DE ABASTECIMENTO EMERGENCIAL DE ÁGUA POTÁVEL. PAGAMENTOS POR SERVIÇOS NÃO EXECUTADOS. CONTAS IRREGULARES. DÉBITO. MULTA.

TOMADA DE CONTAS ESPECIAL (TCE)

Secretaria de Controle Externo de Tomada de Contas Especial (SecexTCE).

Cuidam os autos de tomada de contas especial instaurada em razão de irregularidades na aplicação dos recursos federais repassados por força do Termo de Compromisso 503/2010, aprovado pela Portaria 864, de 27/9/2010, do Ministério da Integração Nacional (peça 5) .
2.	Os repasses, no valor de R$ 30.000.000,00, tiveram por objeto a realização, a cargo da Secretaria Estadual de Defesa Civil do Piauí, de “ações de abastecimento emergencial de água potável no Estado do Piauí”, no período de 29/9/2010 a 27/12/2011 (peça 17) .
3.	Especificamente, foram previstas a execução de 325 pequenas adutoras de extensão de 5 km, distribuídas em 80 municípios da região do semiárido do Estado do Piauí, contemplando uma população de 48.600 habitantes (peça 19, p. 1) .
4.	Para a execução das obras em vários municípios do Estado, a Secretaria Estadual de Defesa Civil do Piauí contratou nove empresas do ramo da construção civil no valor total de R$ 14.492.288,00. 
5.	Já para a elaboração dos projetos e orientações de seu desenvolvimento, foi contratada a Construtora Prado Ltda. pelo valor de R$ 1.550.420,22. Para o fornecimento dos bens, foi contratada a empresa Agualimpa Ltda. pelo valor de R$ 13.880.919,78.
6.	Mediante Relatório de Demandas Externas da Controladoria-Geral da União – CGU (peça 41) , foi apontado o pagamento por serviços não executados no que diz respeito ao contrato com a Construtora Prado Ltda. As evidências que levaram a essa conclusão foram:
	a) a Anotação de Responsabilidade Técnica – ART não foi feita tempestivamente (registrada em 4/2/2011 com data retroativa de 10/12/2010, sendo que o contrato estava extinto desde 18/10/2010;
	b) especificamente quanto aos serviços de fiscalização das obras: 
	– em razão da ausência dos seguintes documentos: relação nominal da equipe responsável pela fiscalização e medição das obras, indicando municípios e localidades fiscalizadas; indicação dos veículos utilizados na fiscalização e planilhas das medições já realizadas;
	– a equipe da CGU, mediante inspeção física realizada em sete municípios, no período de 2 a 7/5/2011, constatou com base em informações dos encarregados das obras que até aquela data não haviam recebido qualquer tipo de fiscalização;
	c) especificamente quanto aos levantamentos topográficos relativos aos traçados das adutoras: 
	– não foram executados na forma exigida e definida pelas normas da ABNT (NB 591/91 e NBR 13133) ;
	d) especificamente aos projetos geométricos e projetos de instalações:
	– não foram elaborados os projetos de instalações elétricas e hidráulicas;
	– a documentação referente aos projetos executivos não atendeu aos normativos técnicos pertinentes (o projeto das adutoras não obedece à NB-591 da ABNT e não foram apresentadas as plantas dos caminhamentos das adutoras, mas somente croquis sem indicação de escala) ;
7.	Por esses fatos, foi promovida a citação da empresa Construtora Prado Ltda. solidariamente com o sr. Francisco Donato Linhares de Araújo Filho – Secretário Estadual de Defesa Civil do Piauí na gestão 2010 – em relação a pagamentos indevidos no total de R$ 1.550.420,22.
II
8.	Devidamente citados, os responsáveis optaram por permanecer silentes. Dessa forma, de acordo com o art. 12, § 3º, da Lei 8.443/1992, estão caracterizadas as suas revelias, cabendo dar prosseguimento ao processo.
9.	Os apontamentos da Controladoria-Geral da União indicam de forma consistente que a Construtora Prado Ltda. não cumpriu o objeto para a qual foi contratada no valor de R$ 1.550.420,22. Assim, ao não contestar esses fatos, resta permitida a conclusão de que a empresa apropriou-se indevidamente de recursos públicos, devendo por eles responder. 
10.	No mesmo sentido, o sr. Francisco Donato Linhares de Araújo Filho – então Secretário Estadual de Defesa Civil do Piauí – o qual, na condição de gestor público responsável pela aplicação dos recursos, deveria zelar pela sua regular aplicação, o que não ocorreu e provocou prejuízos aos cofres públicos.
11.	Dessa forma, confirmado o nexo de causalidade entre a conduta ilícita dos responsáveis e o dano apurado nestes autos e em face da ausência de elementos capazes de permitir a conclusão pela boa-fé, alinho-me ao encaminhamento sugerido pela unidade técnica e endossado pelo Parquet especializado, no sentido de julgar irregulares as presentes contas com a condenação pelo total do débito apurado.
12.	Por fim, tendo em vista a reprovabilidade da conduta dos responsáveis, que deixaram de comprovar a regular aplicação dos recursos públicos federais recebidos, bem como a magnitude do dano causado, deve ser aplicada, individualmente, a multa prevista no artigo 57 da Lei 8.443/1992, no valor de R$ 250.000,00 (equivalente a cerca de 10% do valor atualizado do débito) .
Ante o exposto, acolhendo os pareceres precedentes, cujos fundamentos incorporo como razões de decidir, manifesto-me por que o Tribunal aprove o acórdão que ora submeto à apreciação deste Colegiado.
TCU, Sala das Sessões Ministro Luciano Brandão Alves de Souza, em 20 de abril de 2020.
BENJAMIN ZYMLER 
Relator